臺灣高等法院刑事裁定
109年度聲字第3370號
聲  請  人  
即  被  告  張平沼


選任辯護人  蘇振文律師
上列聲請人因違反證券交易法案件(104年度金上重更一字第17號
)，聲請撤銷限制出境、出海，本院裁定如下：
    主  文
聲請駁回。
    理  由
一、聲請意旨略以：㈠聲請人即被告張平沼獲母校頒授名譽博士
    學位，可佐被告一生清白，絕非為利背信之徒。㈡鈞院已依
    司法院大法官解釋及最高法院所揭示之法律明確性原則審查
    基準，具體化背信罪之「違背其任務(職務)之行為」要件，
    並據為被告無罪之諭知。㈢被告受無罪之諭知者，上訴期間
    或上訴中，如有必要，得繼續限制出境、出海。其中「如有
    必要」係屬不確定法律概念，仍應受法律明確性原則之限制
    。㈣本案檢察官之上訴理由不足以動搖原無罪判決，尚無強
    制處分之必要。㈤被告一生光明磊落、問心無愧，無逃亡之
    必要。㈥鈞院如仍認有強制處分之必要，應採取侵害更小之
    強制處分，如責付，始符比例原則。為此聲請撤銷對被告之
    限制出境、出海處分云云。
二、按被告犯罪嫌疑重大，而有下列各款情形之一者，必要時檢
    察官或法官得逕行限制出境、出海。但所犯係最重本刑為拘
    役或專科罰金之案件，不得逕行限制之：無一定之住、居
    所者。有相當理由足認有逃亡之虞者。有相當理由足認有
    湮滅、偽造、變造證據或勾串共犯或證人之虞者。又被告受
    不起訴處分、緩起訴處分，或經諭知無罪、免訴、免刑、緩
    刑、罰金或易以訓誡或第303條第3款、第4款不受理之判決
    者，視為撤銷限制出境、出海。但上訴期間內或上訴中，如
    有必要，得繼續限制出境、出海。民國108年6月19日公布、
    同年12月19日生效之刑事訴訟法第93條之2第1項、第93條之
    4定有明文。次按，中華民國108年5月24日修正通過之刑事
    訴訟法施行前，偵查或審判中經限制出境、出海者，應於生
    效施行之日起二個月內，依刑事訴訟法第八章之一規定重為
    處分，逾期未重為處分者，原處分失其效力。依前項規定重
    為處分者，期間依刑事訴訟法第93條之3之規定重新起算。
    但犯最重本刑為有期徒刑10年以下之罪者，審判中之限制出
    境、出海期間，連同原處分期間併計不得逾5年。刑事訴訟
    法施行法第7條之11第2項、第3 項亦有明文。是依刑事訴訟
    法施行法第7條之11第3項但書反面解釋，非屬最重本刑為有
    期徒刑10年以下之罪者，如於新法生效施行日起2個月內重
    為限制出境、出海處分者，期間重新起算，且無須與原處分
    期間併計。
三、經查：
  ㈠被告經檢察官依違反證券交易法第171條第1項第3款、第2項
    加重背信罪提起公訴，前經原審法院於98年11月6日以北院
    隆刑理98金重訴28字第0980016655號函內政部移民署、行政
    院海岸巡防署海岸巡防總局限制被告出境、出海。嗣被告經
    原審法院及本院前審審理後，均依違反證券交易法第 171條
    第1項第3款、第 2項加重背信罪判處罪刑；於上訴最高法院
    期間，經本院前審法官訊問後，再經合議庭於104年10月13
    日裁定繼續限制被告出境、出海迄上開新制修正施行後。本
    院依前開規定，於限制出境、出海新制施行即 108年12月19
    日起2個月內，依法重為處分，裁定被告自109年1月6日起，
    限制出境、出海8月；該裁定經被告提起抗告後，最高法院
    以本院未予被告及其辯護人陳述意見之機會為由，撤銷發回
    ，經本院通知被告及辯護人陳述意見後，於109年3月31日以
    104年度金上重更一字第17號裁定被告自109年2月19日起限
    制出境、出海8月，均有卷證可憑。
  ㈡審判中是否有限制出境、出海之必要，屬事實審法院得依個
    案情節，審酌人權保障及公共利益之均衡維護，本於職權而
    為裁量之事項。且限制出境、出海之原因是否消滅，能否以
    其他方式替代而撤銷或變更限制出境、出海，俱屬事實問題
    ，事實審法院自有依卷內相關資料及個案情節自由裁量之權
    。本案被告雖經本院審理後諭知無罪，然檢察官已提起上訴
    ，現繫屬最高法院；且被告經起訴後，前經原審法院、本院
    前審判處有期徒刑8年6月，已足認被告所涉犯罪嫌疑重大
    。另本案尚未確定，而起訴書認被告本件犯罪所得達新臺幣
     1億元以上，衡諸被告係有相當經濟資力、社會地位之人，
    滯留國外不歸亦無經濟困頓之虞，參以被訴重罪、遭判重刑
    常伴有逃亡之高度可能，係趨吉避凶、脫免刑責、不甘受罰
    之基本人性，若撤銷限制出境、出海，被告有滯外不歸以逃
    避審判及刑罰執行之可能性，有相當理由足認有逃亡之虞。
    再本案屬重大金融案件，涉及金額及影響層面甚鉅，被告倘
    出境後未再返回接受審判或執行，亦嚴重損害國家追訴犯罪
    之公共利益，經權衡本案所造成證券交易市場之危害程度及
    被告居住與遷徙自由權受限制之程度，對於被告為限制出境
    、出海之處分，未逾越刑事訴訟法第93條之2第1項、第93條
    之4 但書規定之必要性，核與比例原則無違，為確保將來審
    判程序進行及刑罰執行之目的，並審酌人權保障與公共利益
    之均衡維護，仍有限制被告出境、出海之必要。且限制出境
    、出海，乃於一定期間內限制（即禁止）被告住居國外，以
    防阻其前往我國司法權未及境域之強制處分，目的在於確保
    被告到案，避免逃匿國外，以保全刑事之追訴、審判及刑之
    執行，係限制住居方法之一，性質上固同屬拘束人身自由之
    強制處分，然所干預人身自由之手段及強度，較諸同可避免
    被告出國之羈押，已屬輕微之強制處分，難以其他處分替代
    。是被告聲請撤銷限制出境、出海，礙難准許。
  ㈢本院雖諭知被告無罪，然檢察官已為被告之不利益提起上訴
    ，日後非無經撤銷改判之可能性；而檢察官之上訴理由是否
    足以動搖本院無罪判決，尚有待最高法院審認，非本院所得
    置喙。 
  ㈣被告所指獲頒名譽博士學位、前均遵期到庭、一生光明磊落
    、問心無愧各節，俱無從執此認其嗣後絕無逃匿規避訴訟程
    序進行之可能；且尚無從以責付之方式達到避免被告出境滯
    留海外不歸之目的。
  ㈤綜上，被告聲請撤銷限制出境、出海，為無理由，應予駁回
    。
四、據上論斷，依刑事訴訟法第121條第2項，裁定如主文。
中　　華　　民　　國　　109 　年　　8 　　月　　25　　日
                  刑事第二十五庭審判長法　官  宋松璟
                                      法　官  黃翰義
                                      法　官  陳彥年
以上正本證明與原本無異。
如不服本裁定，應於收受送達後五日內向本院提出抗告狀。
                                       書記官  陳靜姿
中　　華　　民　　國　　109 　年　　8 　　月　　25　　日